【裁判字號】    88,交上訴,2582
【裁判日期】    890118
【裁判案由】    公共危險等
【裁判全文】
臺灣高等法院臺中分院刑事判決                八十八年度交上訴字第二五八二號
    上  訴  人  臺灣南投地方法院檢察署檢察官
    被      告  丙○○
右上訴人因被告公共危險等案件，不服臺灣南投地方法院八十八年度交訴字第二七號
中華民國八十八年十月二十八日第一審判決（起訴案號：臺灣南投地方法院檢察署八
十八年度偵字第二七三五號），提起上訴，本院判決如左：
    主      文
上訴駁回。
    事      實
一、丙○○於民國（以下同）八十八年五月五日八時十分許，駕駛車號Ｃ４－５８６
    ８號自用小客車，沿南投縣竹山鎮○○○○○里○○○路外側車道，由北往南之
    方向行駛。丙○○行經南投縣竹山鎮○○路○段一四○二號前，明知不得超速行
    駛，及應注意車前狀況，隨時採取必要之安全措施，且依當時之情形，又無不能
    注意之狀況，竟以時速八十公里以上之速度超速行駛。復於五十公尺以外之距離
    ，見到騎乘ＬＥＱ－６９１號重型機車、同向在前、行駛於外側車道之王維助，
    於上開地點欲左轉（王維助亦疏未注意讓直行車先行，且未到交岔路口中心處即
    搶先左轉）。丙○○明知應採取減速慢行或煞停之安全措施，而依當時之情形又
    非不能注意，竟未減速慢行或煞停，而快速變換至內側車道，欲繞從王維助之機
    車前方而過，因丙○○對王維助之動向、速度判斷錯誤，因而於閃避不及，撞上
    王維助所駕駛之機車，致王維助人、車倒地，受有腦挫傷併腦內出血、硬腦膜下
    出血、胸部挫傷、肋骨骨折、血胸、左腿開放性骨折等傷害。丙○○明知肇事後
    ，應下車救治傷者，竟未停車及下車救治王維助，反駕車逃逸。後經承辦員警努
    力追查附近之修車廠，查知肇事之車輛，而循線查獲丙○○。王維助因本件車禍
    受傷致重傷，迄今仍無意識，不能行動，不能言語，呈植物人狀態。
二、案經王維助之配偶甲○○訴請南投縣警察局竹山分局報請臺灣南投地方法院檢察
    署檢察官偵查起訴。
    理      由
一、訊據被告丙○○（以下稱被告）對於右開時地與被害人王維助發生車禍、致被害
    人受傷之事實，坦承不諱，惟辯稱：當時渠有停車云云。然查：
    (一)被告肇事後未下車救治被害人，即逃逸無蹤，業據被告於原審法院審理中坦承
      不諱，核予目擊證人陳淑惠證述之情節相符，被告事後辯稱當時渠有停車云云
      ，無非卸責之詞，不足採信。且Ｃ４－５８６８號小客車於車禍時，確係被告
      所承租駕駛，並曾因車禍檢修過，亦據證人即出租汽車之江國堂證述在卷，並
      有修復後之汽車照片八張在卷可參。
    (二)被害人王維助因本件車禍受有胸挫傷併腦內出血、硬腦膜下出血、胸部挫傷、
      肋骨骨折、血胸、左腿開放性骨折等傷害，目前仍無意識，不能行動，不能言
      語，呈植物人狀態，其恢復意識之可能性甚低，屬極重度殘障，業據告訴人甲
      ○○指述甚明，並有沙鹿童綜合醫院八十八年八月六日沙鹿童欽字第三九九號
      函及被害人提出之診斷證明書五紙在卷可稽、復有道路交通事故調查報告表一
      份、車禍現場照片六張附卷可憑。
    (三)被告於檢察官訊問時，坦承其時速在七、八十公里左右，而依現場圖所示，現
      場留有被告小客車左側煞車痕長達二四‧七公尺，右側長達十六‧九公尺。被
      告肇事後，並未完全煞停，係繼續向前行駛，亦據證人陳淑惠證述甚明；再參
      照交通部所頒「一般公路汽車煞車距離、行車速度對照表」，煞車痕為二四‧
      七公尺，其時速約在六十五公里以上。綜合上述情況推論，顯見被告肇事前，
      其時速應在八十公里以上。
    (四)被害人血跡、機車之刮地痕起點均在南下車道之內側車道內；被告小客車之煞
      車痕，其走向係由南下車道內外車道之分道線附近內側，往左方即內側車道延
      伸，且左側煞車痕之終止點位於對向車道即北上車道之內側車道內，顯見被告
      原行駛於外側車道，於見到被害人之機車欲左轉時，未採取減速、避讓措施，
      而變換至內側車道欲搶先超越，因閃避不及，而於南下車道之內側車道內撞上
      被害人之機車，堪可認定。
    (五)按汽車駕駛時，行車速度應遵守限速之規定；又汽車行駛時，駕駛人應注意車
      前狀況，並隨時採取必要之安全措施；道路交通安全規則第九十三條第一項、
      第九十四條第三項分別定有明文。被告駕駛汽車，本應遵守上開規定，且依當
      時之天候、視線等情況，又無不能注意之情形，竟疏未注意，而超速行駛，於
      見到被害人所駕駛而欲左轉之機車時，復未採取避讓之安全措施，因而肇事，
      與被害人發生車禍，其有過失無疑。雖被害人未讓直行車先行，且未到交岔路
      口中心處即搶先左轉，亦有疏失，但被告仍難辭過失之責。
    (六)被害人所受之重傷害與被告之過失行為間，有相當因果關係，被告罪證明確，
      其犯行堪以認定。又本件事證已明，被告聲請將本件車禍送請鑑定其肇事責任
      ，及傳喚證人陳淑惠以證明被害人未戴安全帽等，核無必要，併此敘明。
二、被害人王維助現呈植物人狀態，其恢復意識之可能性甚低，業如前述；故被害人
    所受之傷害，應屬刑法第十條第四項第六款之身體重大不治之傷害。故核被告丙
    ○○所為，係犯刑法第二百八十四條第一項後段之過失傷害人致重傷罪及第一百
    八十五條之四之駕駛動力交通工具肇事，致人死傷而逃逸罪。被告所犯上開二罪
    ，行為不同，犯意各別，應分論並罰。檢察官起訴法條雖漏引刑法第二百八十四
    條第一項後段之規定，但已於犯罪事實欄內敘及，應在起訴之範圍內，本院自得
    予以審判，併此敘明。原審法院因而適用刑事訴訟法第二百九十九條第一項前段
    、刑法第二百八十四條第一項後段、第一百八十五條之四、第五十一條第五款、
    罰金罰鍰提高標準條例第一條前段之規定，並審酌被告肇事後未下車救治被害人
    ，情節非輕，本件係因承辦員警主動循線查獲，而非被告事後主動投案、被害人
    對本件車禍之發生，亦有疏失、被害人受傷之程度、現場尚有其他熱心之民眾及
    時報警救治，被害人生命之危險性較低，與迄今未與被害人之家屬達成民事和解
    ，及犯後坦承大部分之過錯，尚知悔悟等一切情狀，分別量處有期徒刑四月及一
    年，並依法定其應執行之刑。核其認事用法俱無不合，量刑亦稱妥適，檢察官上
    訴意旨認原判決量刑過輕云云，指摘原判決不當，並無可取，為無理由，應予駁
    回。
三、據上論結，應依刑事訴訟法第三百六十八條，判決如主文。
本案經檢察官乙○○到庭執行職務。
中      華      民      國     八十九     年      一      月    十八    日
                                   臺灣高等法院臺中分院刑事第十庭
                                         審判長法  官  黃  永  泉
                                               法  官  蔡  名  曜
                                               法  官  蕭  廣  政
右正本證明與原本無異。
除過失致重傷害部分不得上訴外，其餘得上訴。
如不服本判決應於收受送達後十日內向本院提出上訴書狀，其未述上訴之理由者並
得於提起上訴後十日內向本院補提理由書（均須按他造當事人之人數附繕本）。
                                               書記官  劉  建  智
中      華     民      國     八十九     年      一      月    十九    日
附錄本案論罪科刑法條：
刑法第一百八十五條之四：
駕駛動力交通工具肇事，致人死傷而逃逸者，處六月以上五年以下有期徒刑。
刑法第二百八十四條第一項前段：
因過失傷害人者，處六月以下有期徒刑、拘役或五百元以下罰金。致重傷者，處一年
以下有期徒刑、拘役或五百元下罰金。
                                                                        Ｖ


司法院資訊處製作；財團法人民間司法改革基金會備份。
